臺灣高等法院高雄分院刑事判決　　　　 96年度上易字第685號
上　訴　人
即　被　告　乙○○
義務辯護人　朱立人 律師
上列上訴人因傷害案件，不服臺灣高雄地方法院95年度易字第23
82號中華民國96年6 月12日第一審判決（起訴案號：臺灣高雄地
方法院檢察署95年度偵字第23842 號），提起上訴，本院判決如
下：
    主  文
原判決撤銷。
乙○○共同傷害人之身體，處有期徒刑伍月，如易科罰金以銀元
佰元即新台幣玖佰元折算壹日，減為有期徒刑貳月又拾伍日，
如易科罰金以銀元佰元即新台幣玖佰元折算壹日。
    事  實
一、乙○○與甲○○原係男女朋友，雙方素有感情糾葛，甲○○
    主觀上認乙○○所生之女為其骨肉，經常以電話追求乙○○
    ，乙○○不堪糾纏，竟與二真實姓名年籍不詳之成年男子，
    共同基於傷害人身體之犯意聯絡，由乙○○假藉處理雙方感
    情糾紛為由，於民國（下同）95年3 月5 日晚上7 時18分許
    及53分許，先後以00-0000000號室內電話撥打甲○○持有之
    0000000000號行動電話，邀約甲○○於同日晚上8 時許至高
    雄縣林園鄉○○○路與沿海路口之「麥當勞」見面，同日晚
    上8 時30分許，甲○○依約抵達上開路口之「新光人壽大樓
    」前，見乙○○坐於麥當勞二樓窗邊，不疑有他下車赴約，
    上開二成年男子見甲○○，即分持木棒及鋁棒上前聯手毆打
    甲○○，致甲○○受有腹部鈍挫傷併腸繫膜破裂及腹內出血
    之傷害後，甲○○趁隙逃至附近超商，委請店員報警，警員
    據報到達現場後，當場扣得已斷裂為半截之木棒1 支，乙○
    ○與該不詳姓名男子亦趁隙逃離現場。
二、案經甲○○訴由高雄縣政府警察局林園分局報請臺灣高雄地
    方法院檢察署檢察官偵查起訴。
    理  由
一、證據能力部分：
  (一)被告以外之人於偵查中向檢察官所為之陳述，除顯有不可信
    之情況者外，得為證據，刑事訴訟法第159 條之1 第2 項定
    有明文。所謂「顯有不可信性」，係指陳述是否出於供述者
    之真意、有無違法取供情事之信用性而言，故應就偵查筆錄
    製作之原因、過程及其功能等加以觀察其信用性，據以判斷
    該傳聞證據是否無顯不可信之情況而例外具有證據能力，此
    有最高法院94年台上字第629 號判決意旨可資參照。本件證
    人甲○○於偵查向檢察官所為之證述，就被告而言雖係審判
    外之陳述，惟已依法具結，有訊問筆錄各1 份暨證人結文2
    紙在卷可稽（見偵卷第5 、7 、15、17頁參照），已可擔保
    其係據實陳述，而證人甲○○於原審法院審理中，未曾主張
    其於偵查中向檢察官所為之陳述，非出於真意或有何違法取
    供之情形，亦查無檢察官有何以不正方法取證之情事，復於
    原審法院審理中到庭接受被告及辯護人之詰問，對被告之詰
    問權已有保障，足見證人甲○○於偵查中之陳述，並無何顯
    有不可信之情況，且所證與本案相關待證事實具有關連性，
    自應具有證據能力，得為本案認定事之實之證據。
  (二)除顯有不可信之情況外，公務員職務上製作之紀錄文書、證
    明文書；除顯有不可信之情況外，從事業務之人於業務上或
    通常業務過程所須製作之紀錄文書、證明文書亦得為證據，
    刑事訴訟法第159 條之4 第1 、2 款亦有明文。卷附高雄市
    立小港醫院出具之告訴人甲○○受傷診斷證明書（見警卷第
    12頁）係從事醫療業務之人於業務上或通常業務過程所須製
    作之證明文書，被告並未主張該驗傷診斷書有何顯有不可信
    之情況，且該證明書與本案待證事實具有關聯性，依前揭規
    定，自具有證據能力（最高法院96年台上字第1957號判決參
    照）。卷附高雄縣林園鄉公所所出具之低收入證明書（見原
    審卷第26頁），係公務員所出具之證明書，亦無顯不可信之
    情形，依上開刑事訴訟法之規定，亦有證據能力。
  (三)「電話通聯紀錄」係行動電話業者將通訊過程所生之一切資
    訊紀錄，以電磁紀錄之方式儲存於電信業者之電腦設備資料
    庫或其他媒介中，於檢警或其他有權申請調閱者提出聲請時
    ，經由電腦周邊設備將之列印或傳真而成之文書資料。通聯
    紀錄所記載之資料項目大致包括：類別（表示該筆通話通聯
    記錄為發話或通話）、國碼（地區碼）、發話方、受話方、
    日期（記載該筆通聯發生日期）、通話時間（記載該次通話
    起迄時間）、通話秒數、起始及結束之基地台及行動電話序
    號等內容，為電腦設備機械性地、本於電磁紀錄內容所製作
    之書面，與人之供述無涉，核其性質應屬通常業務過程所須
    製作之記錄文書。本件卷附有關95年3 月5 日被告與告訴人
    間通話記錄之中華電信股份有限公司行動電話受信通信紀錄
    查詢結果（見警卷第14頁），依上開說明，係屬從事業務人
    之人於通常業務過程所須製作之記錄文書，且無不可信之情
    況，復與本案待證事實具有關聯性，依刑事訴訟法第159 條
    之5 第2 項，自有證據能力。
  (四)警方所製作於現場扣得斷裂為半截之木棒1 支之扣押筆錄暨
    扣押物品目錄表（見警卷第8 、10頁）、報案明細表（見原
    審卷第84頁），均係從事犯罪偵查之公務員於執行職務之際
    ，於職務上所製作之紀錄文書，且無證據足以證明有何不可
    信之情況，復與本案相關待證事實具有關聯性，依刑事訴訟
    法第159 條之4 第1 款之規定，自有證據能力。
  (五)按傳聞法則係針對於被告以外之人於審判外之言詞或書面陳
    述所規範之證據法則，換言之「傳聞證據」係指「審判外」
    所為之「陳述或所發生之敘述性動作」，而提出於法庭用來
    證明該敘述事項之真實性之證據。因此，如非被告以外之人
    於審判外以言詞或書面所為之供述證據，即無傳聞法則之適
    用。卷附木棒照片，係利用光學、機械之方式，對於所拍攝
    內容所為忠實且正確之記錄，性質上並非供述證據，故無刑
    事訴訟法第15 9條第1 項規定之適用，附此敘明。
二、實體部分：
    訊據上訴人即被告乙○○（下稱被告）對於在95年3 月5 日
    晚間7 時18分、53分許，先後2 次打電話給告訴人甲○○，
    邀約告訴人見面等情事，惟矢口否認有何傷害之犯行，辯稱
    ：因伊已喪偶，惟甲○○不斷對伊騷擾，伊希望與甲○○談
    清楚，所以才打電話邀約甲○○至麥當勞見面，後來於晚上
    8 時許伊抵達麥當勞並在2 樓靠窗處等甲○○，但等了半小
    時甲○○都沒有出現，伊就離開直接回家，伊並不知道之後
    發生什麼事情云云。
二、經查：
  (一)被告確曾以處理感情糾紛為由，於95年3 月5 日晚上7 時18
    分及53分許，以00-0000000號室內電話撥打證人即告訴人（
    下稱證人）甲○○所持有0000000000號行動電話，邀約證人
    甲○○於同日晚上8 時許至高雄縣林園鄉○○○路與沿海路
    口之「麥當勞」見面等事實，業據證人甲○○於檢察官偵查
    中及原審法院審理中證述明確（見偵卷第5 、6 、15頁、原
    審卷第53、54頁參照），並有中華電信股份有限公司行動電
    話受信通信紀錄查詢結果1 紙在卷可稽（見警卷第14頁）。
    被告於原審法院行準備程序時亦自承於上開時日以家中
    0000000 電話邀約證人甲○○到麥當勞見面，於8 點左右抵
    達麥當勞時，在麥當勞二樓靠窗處等侯證人甲○○等語（見
    原審卷第16頁）。而證人甲○○於同日晚上8 時30分許依約
    抵達上開路口之「新光人壽大樓」前時，遭二成年男子分持
    木棒及鋁棒聯手毆打，致其受有腹部鈍挫傷併腸繫膜破裂及
    腹內出血之傷害之事實，除據其於檢察官偵查中及原審法院
    審理中結證明確外（見偵卷第15頁、原審卷第54、55、56頁
    ），並有高雄市立小港醫院所出具診斷證明書（見警卷第12
    頁），及經警方於現場所扣得之斷裂木棒扣案可資佐證。
  (二)證人洪信福（即到場處理警員）於原審法院審理中亦結證稱
    ：我們接到110 通報到達新光壽大樓前，到達該處時並沒有
    發現任何人，後來又接到派出所的通報，說被害人在超商，
    我們到超商找到被害人，被害人說他頭痛、肚子痛，被害人
    走路不穩，我們就扶被害人到新光人壽大樓前現場，現場被
    害人只找到他的手機，我們有看到一節球棒，被害人當場說
    那一節球棒就是打他的球棒，被害人當場有說打他的人是被
    告（如後所述告訴人之真意應係遭所找來之人毆打）、新光
    人壽大樓距超商一百多公尺等語（見原審卷第74-76 頁），
    並有報案明細表乙紙在卷可資佐證（見原審卷第84頁）。
  (三)證人甲○○於檢察官偵查中另結證稱：伊於晚上8 時30分許
    到達麥當勞時，見被告已坐在麥當勞2 樓，後來伊遭毆打後
    ，有要求打伊的男子叫被告下來等語（見偵查卷第15頁）；
    於原審法院審理中亦結證稱：伊抵達後，看見被告坐在麥當
    勞2 樓，伊就將車子停好下車，就有兩名男子走過來拿鋁棒
    及木棒打伊，伊曾在林園夜市見過其中一名男子與被告手牽
    手、、、所以伊認為是被告叫上開二男子打伊等語（見原審
    卷第54至57頁）。而如前所述，被告於原審法院亦自承：伊
    於當日晚上8 時許抵達麥當勞後，就在該處2 樓靠窗處等候
    ，核與證人甲○○所證其抵達現場時即看見被告在2 樓靠窗
    處等語相符（見警詢卷第5 頁），設若證人甲○○未目睹被
    告在麥當勞2 樓靠窗處，豈能就此於警詢時即指訴不移，足
    徵證人甲○○前揭前揭證述應堪採信。
  (四)被告於當日晚上7 時18分許，先以電話邀約證人甲○○於同
    日晚上9 時許見面，嗣於同日晚上7 時53分許，始又以電話
    告知告訴人改於同日晚上8 時許見面，業據證人甲○○於檢
    察官偵查及原審法院審理中結證明確（見偵查卷第6 、15頁
    、原審卷第54頁），亦有前揭中華電信股份有限公司行動電
    話受信通信紀錄查詢結果1 紙在卷可考（見警卷第14頁），
    復為被告所自承不諱（見原審卷第16頁參照），則被告於近
    約25分鐘之短暫時間內二度向證人甲○○修改見面時間，且
    第二次修改見面時間時係要求嗣後馬上見面，實難想像除被
    告外，尚有何人能精準掌握被告短期之行蹤，參以證人甲○
    ○於原審法院證稱：伊並未與他人結仇等語（見原審卷第55
    頁），益徵本件確係被告為處理感情糾葛，先邀約甲○○於
    前揭時、地見面，再由與被告同具傷害犯意聯絡之上開二成
    年男子持木棒、鋁棒共同毆打甲○○，甚為明確。
  (五)被告於檢察官偵查中供稱：約七點多在麥當勞，一直在樓上
    等他，但他沒有出現，我七點多就離開云云（見偵查卷第6
    頁）。惟依前揭行動電話受信通信紀錄查詢結果顯示，被告
    最後一次與證人甲○○以電話聯絡之時間係當日晚間7 時53
    分許，而被告於檢察官偵查中供稱：伊住大義路，騎機車到
    麥當勞單程要10至20分鐘，回到家近8 點等語（見同上偵查
    卷第15頁）。被告既係在近8 點才以電話與證人甲○○連絡
    ，豈有可能與證人甲○○約在7 點多見面，且又何可能於近
    8 點就回家？再者，被告既邀約甲○○談判，則當甲○○未
    依約赴約時，理應以電話或其他方式確認甲○○是否已出門
    或何以未依約前來。惟其於本院審理時自承未等候到甲○○
    時，在麥當勞及回到家後亦未以電話究問甲○○何以未依約
    赴會，此益增所辯違反常情，所辯難以信憑。
  (六)被告係低收入戶，固有高雄縣林園鄉公所所出具之證明書在
    卷可憑（見原審卷第26頁）。惟此與被告是否有能力鳩率該
    不詳姓名男子毆打證人甲○○並無任何關聯性，換言之，鳩
    集之方式不以花錢僱用為唯一之方法，辯護人執此認被告無
    經濟上能力唆使他人毆打甲○○云云，顯屬無據。辯護意旨
    另以：告訴人甲○○傷勢嚴重，又如何能於被告及上開二成
    年男子前迅速逃離現場？惟如前述員警洪信福所證，渠等據
    報到達超商後，係先攙扶告訴人返回案發現場找尋告訴人之
    手機，再將告訴人送醫治療，而案發現場距離超商僅約100
    公尺，是告訴人於員警到達現場後，既尚且能於他人攙扶下
    徒步走回案發現場，顯見其遭毆打後頓時傷勢尚非嚴重至完
    全無法行動，參以案發現場距離超商非遠，則告訴人於遭人
    毆打後尚能趁隙逃離現場，尚非不可能。辯護人前揭主張，
    亦非可採。
  (七)按告訴人、證人之陳述有部分前後不符，或相互間有歧異時
    ，究竟何者為可採，法院仍得本其自由心證予以斟酌，非謂
    一有不符或矛盾，即應認其全部均為不可採信；尤其關於行
    為動機、手段及結果等細節方面，告訴人之指陳，難免故予
    誇大，證人之證言，有時亦有予渲染之可能，若果與真實性
    無礙時，則仍非不得予以採信，此有最高法院74年台上字第
    1599號判例可資參照。本件被告既鳩集二名不詳姓名之成年
    男子毆打甲○○，衡諸常情，自不可能讓證人甲○○知悉其
    係所唆使策動，則被告豈有再下樓讓甲○○指認之理，是證
    人甲○○於檢察官偵查中證稱：伊遭毆打後，有要求打伊的
    男子叫被告下來，伊看到被告下來後就趁機逃跑等語（見偵
    查卷第15頁）；於原審法院審理中證稱：伊被打的受不了，
    就叫該二名男子要被告下來，後來其中一名男子去叫被告下
    來，被告有來到伊面前等語（見原審卷第55頁）等語，固與
    常情不合，難以採信。惟證人甲○○此部分之指訴縱令稍嫌
    誇張而有瑕疵，不能認其餘所證亦不可採，而執為被告有利
    之認定。
  (八)綜上所述，被告前揭辯詞無非事後卸責之詞，無足採信。本
    案事證明確，被告傷害犯行洵堪認定。辯護人聲請傳喚案發
    當日下午4 時至5 時執班警員到庭證明甲○○於當日下午曾
    追逐被告至派出所，惟告訴人甲○○於本院審理時已坦承當
    日下午有與被告見面，及前往派出所等情事，惟縱令如此，
    亦不能為被告無鳩集他人毆打甲○○有利之認定，故無傳喚
    之必要。
三、按行為後法律有變更者，適用行為時之法律；但行為後之法
    律有利於行為人者，適用最有利於行為人之法律，刑法第2
    條第1 項定有明文。查於被告前開行為後，刑法第33條及第
    41條業經於94年2 月2 日修正公布，於95年7 月1 日施行。
    另於95年6 月14日公布之刑法施行法第1 條之1 規定，除變
    更刑法分則編所定罰金之貨幣單位為新臺幣外，並分別提高
    罰金數額為3 倍或30倍。是本件自應就被告行為前、後相關
    法律有修正者，依前揭規定比較新舊法以決定應適用之法律
    ：
  (一)修正前刑法第227 條第1 項普通傷害罪，原規定法定刑為「
    3 年以下有期徒刑、拘役或1 千元以下罰金」，且依修正前
    刑法第33條第5 款及罰金罰鍰提高標準條例第1 條前段，規
    定罰金數額應為10元以上；然依刑法施行法第1 條之1 規定
    ，修正後該條之法定刑度應為「3 年以下有期徒刑、拘役或
    新臺幣3 萬元以下罰金」，而修正後刑法第33條第5 款提高
    罰金數額為新臺幣1,000 元以上，並以百元計算之。是以該
    罪修正後關於有期徒刑、拘役等自由刑雖未加以變更，惟就
    罰金數額下限則予以提高，故修正後之法律效果對行為人而
    言較屬不利，是應以修正前之規定對於被告較為有利，爰依
    刑法第2 條第1 項前段之規定，適用行為時即修正前之舊法
    。
  (二)修正前刑法第41條第1 項前段原規定：「犯最重本刑為5 年
    以下有期徒刑以下之刑之罪，而受6 個月以下有期徒刑或拘
    役之宣告，因身體、教育、職業、家庭之關係或其他正當事
    由，執行顯有困難者，得以1 元以上3 元以下折算一日，易
    科罰金。」，且被告行為時之易科罰金折算標準，依修正前
    罰金罰鍰提高標準條例第2 條前段（現已刪除）之規定，本
    係就其原定數額提高為100 倍折算1 日，故被告行為時之易
    科罰金折算標準乃以銀元300 元折算1 日，經折算後應以新
    臺幣900 元折算為1 日。惟修正後刑法第41條第1 項前段則
    改以：「犯最重本刑為5 年以下有期徒刑以下之刑之罪，而
    受6 個月以下有期徒刑或拘役之宣告者，得以新臺幣1,000
    元、2,000 元或3,000 元折算一日，易科罰金。」，乃就易
    科罰金之折算標準予以提高。從而，比較修正前、後所定之
    易科罰金折算標準，當以修正前之規定較有利於被告，爰俱
    依刑法第2 條第1 項前段之規定，應適用行為時即修正前之
    舊法。又修正後刑法第2 條第1 項係規範行為後「法律變更
    」所生新舊法比較適用之準據法，故如新舊法處罰之輕重相
    同，並無有利、不利情形（如刑法第15條、第30條之文字修
    正，第55條但書、第59條實務見解之明文化、第26條未遂犯
    得減輕其刑之規定移列第25條等），即無比較適用之問題，
    非刑法第2 條第1 項所指之法律有變更，即無上開法條之適
    用，應依一般法律適用原則，適用裁判時法（最高法院95年
    11月7 日95年度第21次刑事庭會議會議意旨參照）。被告前
    開行為後，刑法第28條亦經修正，同於95年7 月1 日施行。
    修正前刑法第28條原規定：「二人以上共同實『施』犯罪之
    行為者，皆為正犯」，修正後則改為「二人以上共同實『行
    』犯罪之行為者，皆為正犯」，惟此部分僅為法條文字之修
    正，要非法條之構成要件或法律效果發生變動，故非屬法律
    之變更，參諸前揭說明，尚不生比較新舊法之問題，應適用
    裁判時法即修正後刑法第28條之規定。
四、核被告上開所為，係犯修正前刑法第277 條第1 項之普通傷
    害罪。被告雖未實際出手毆打告訴人甲○○，惟本案係由被
    告先邀約告訴人甲○○到場，再由上開二真實姓名年籍不詳
    之成年男子共同毆打，且告訴人甲○○遭毆打時，被告亦在
    附近，已如前述，足見被告與上開二成年男子間，就上開傷
    害犯行事先即有犯意聯絡，再推由該不詳姓名成年男子二人
    下手毆打告訴人甲○○，是被告與該上開不詳姓名成年男子
    二人，均應論以共同正犯，公訴人認被告僅係構成教唆犯，
    即有未合，因二者基本社會事實同一，起訴法條應予變更（
    最高法院30年上字第1574號判例意旨參照）。
五、原審認被告犯罪事證明確，據以論罪科刑，固非無見；惟中
    華民國九十六年罪犯減刑條例已經總統於96年7 月4 日公布
    ，自96年7 月16日施行，被告犯罪時間，在96年4 月24日以
    前，且非屬中華民國96年罪犯減刑條例第3 條所列不予減刑
    之罪，合於減刑條件，原審法院未及予減刑，尚有未合。被
    告上訴意旨，否認犯行指摘原判決不當，固屬無理由，惟原
    判決既有上開可議，自應由本院將原判決撤銷改判。爰審酌
    被告不思以和平方式解決感情糾紛，竟夥同他人共同毆打告
    訴人，致告訴人受有腹部鈍挫傷併腸繫膜破裂及腹內出血之
    傷害，且迄今尚未與告訴人達成和解，賠償告訴人所受損害
    ，惟念及其未曾受有期徒刑以上刑之宣告，有臺灣高等法院
    被告前案紀錄表1 份在卷可按等一切情狀，仍量處如原審判
    決所處之有期徒刑五月，並依修正前刑法第41條第1 項前段
    規定諭知易科罰金之折算標準。再依中華民國九十六年罪犯
    減刑條例第2 條第3 款之規定，減為有期徒刑貳月又拾伍日
    ，再依前修正前刑法第41條第1 項規定，諭知如易科罰金，
    以銀元佰元即新台幣玖佰元折算壹日之標準。扣案斷裂木
    棒1 支及未扣案之鋁棒1 支，雖係供被告及上開二成年男子
    共犯本件傷害犯行所用之物，然並無證據證明上開木棒及鋁
    棒係被告或上開二成年男子所有，故均不予宣告沒收，附此
    敘明。
據上論斷，應依刑事訴訟法第364 條、第369 條第1 項前段、第
299 條第1 項前段、第300 條，刑法第2 條第1 項、第28條、修
正前刑法277 條第1 項、第41條第1 項前段，罰金罰鍰提高標準
條例第1 條前段、刪除前同條例第2 條第1 項，中華民國九十六
年罪犯減刑條例第2 條第1 項第3 款、第7 條，判決如主文。
本案經檢察官陳國全到庭執行職務。
中　　華　　民　　國　　96　　年　　9 　　月　　19　　日
                  刑事第四庭    審判長法官　陳吉雄
                                      法官　吳進寶
                                      法官　李嘉興
以上正本證明與原本無異。
本判決不得上訴。
中　　華　　民　　國　　96　　年　　9 　　月　　19　　日
　　　　　　　　　　　　　　　　　　書記官　劉博文
附錄本件論罪科刑法條：
刑法第277條
傷害人之身體或健康者，處 3 年以下有期徒刑、拘役或 1 千元
以下罰金。
犯前項之罪因而致人於死者，處無期徒刑或 7 年以上有期徒刑；
致重傷者，處 3 年以上 10 年以下有期徒刑。
